【裁判字號】    98,聲減,84
【裁判日期】    981117
【裁判案由】    聲請減刑
【裁判全文】
臺灣彰化地方法院刑事裁定              98年度聲減字第84號
聲  請  人  臺灣彰化地方法院檢察署檢察官
受  刑  人  甲○○
上列受刑人因違反毒品危害防制條例等案件，已經判決罪刑確定
，聲請人聲請減刑並定其應執行刑，本院裁定如下：
    主  文
甲○○所犯如附表編號1、2所示之毒品危害防制條例等罪，減刑
詳如附表編號1、2所載，與附表編號 5所示業經減刑之罪所處之
刑，應執行有期徒刑捌月，如易科罰金，以銀元佰元即新臺幣
玖佰元折算壹日；又所犯如附表編號3、4所示之罪及所處之刑，
均減刑，應執行有期徒刑玖月，如易科罰金，以新臺幣壹仟元折
算壹日；又所犯如附表編號 6違反替代役實施條例罪，減為拘役
貳拾日，如易科罰金，以銀元佰元即新臺幣玖佰元折算壹日。
    理  由
一、本件聲請意旨略以：受刑人甲○○因違反毒品危害防制條例
    等案件，經附表所示之法院判處如附表所示之刑確定在案，
    因上開犯罪時間均在民國 96年4月24日以前，合於減刑條件
    ，爰依中華民國九十六年罪犯減刑條例（下稱減刑條例）第
    2 條第1項第3款、第8條第1項、第3項、第10條、第9條之規
    定，聲請附表編號 1、2、3、4、6部分裁定減刑，並就附表
    編號 1、2、5部分及附表編號3、4部分分別定其應執行之刑
    等語。
二、按刑法業於94年2月2日修正公布，並於95年7月1日施行，關
    於本案附表編號1、2、5 部分應適用之新舊法，茲比較如下
    ：
(一)刑法第51條第 5款關於定應執行刑之規定，由「宣告多數有
    期徒刑者，於各刑中之最長期以上，各刑合併之刑期以下，
    定其刑期。但不得逾20年。」修正為「宣告多數有期徒刑者
    ，於各刑中之最長期以上，各刑合併之刑期以下，定其刑期
    。但不得30年。」應依刑法第2條第1項規定，適用最有利於
    行為人之法律；裁判確定前犯數罪，其中一罪在新法施行前
    者，亦同（最高法院 95年度第8次刑事庭會議決議第5點第1
    項參照）。本件受刑人甲○○犯如附表編號1、2、5 部分所
    示之罪，經比較新、舊法結果，受刑人行為後之新法並未有
    利於受刑人，依刑法第2條第1項前段規定，上開部分應適用
    受刑人行為時之法律即修正前刑法第51條第5款規定。
(二)另查本件受刑人所犯如附表編號1、2所示之罪，係於 95年7
    月1日刑法修正施行前所犯，而附表編號5之犯罪，係於刑法
    上開修正施行後所犯，是就定易科罰金之折算標準部分，亦
    有比較新舊法之必要。按受刑人如附表編號1、2犯罪時之刑
    法第 41條第2項規定：「併合處罰之數罪，均有前項情形，
    其應執行之刑逾6月者，亦同。」，修正後刑法第41條第2項
    規定：「前項規定於數罪併罰，其應執行之刑未逾 6月者，
    亦適用之。」但因修正後刑法第 41條第2項規定，依司法院
    大法官釋字第662號解釋，係屬違憲，並自98年6月19日該號
    解釋公布後失其效力，亦即對於數罪併罰，數宣告刑均得易
    科罰金，而定應執行之刑超過 6個月之案件，依上開號解釋
    意旨，仍得易科罰金。本件受刑人所犯如附表所示各罪，均
    屬最重本刑為 5年以下有期徒刑以下之刑之罪，且減刑後所
    宣告之刑，亦均為有期徒刑 6月以下，本件上開部分裁定所
    定之應執行刑，雖超過有期徒刑 6月，但無論依舊法或新法
    ，均仍得易科罰金，並無何者較為有利之情形。故此，依刑
    法第2條第1項前段規定，自應適用舊法。再按受刑人於附表
    編號1犯罪時之刑法第41條第1項前段規定：「犯最重本刑為
    5年以下有期徒刑以下之刑之罪，而受6個月以下有期徒刑或
    拘役之宣告，因身體、教育、職業、家庭之關係或其他正當
    事由，執行顯有困難者，得以（銀元）1元以上3元以下折算
    1日，易科罰金。」且附表編號1犯罪時之易科罰金折算標準
    ，依修正前罰金罰鍰提高標準條例第 2條前段（現已刪除）
    規定，係就其原定數額提高為 100倍折算一日，亦即其易科
    罰金折算標準，係以銀元100元以上300元以下折算一日，經
    折算為新台幣後，應以新台幣300元以上900元以下折算一日
    。而95年7月1日修正公布施行之刑法第 41條第1項前段則規
    定：「犯最重本刑為5年以下有期徒刑以下之刑之罪，而受6
    個月以下有期徒刑或拘役之宣告者，得以新台幣1千元、2千
    元或3千元折算1日，易科罰金。」經比較修正前後之易科罰
    金折算標準，以修正前之規定，較有利於受刑人，依刑法第
    2條第1項前段，自應適用修正前刑法第 41條第1項前段規定
    ，定其易科罰金之折算標準。
三、經核尚無不合，應予准許。惟沒收不適用該條例之規定，本
    件原確定判決對受刑人所諭知之沒收不在減刑之列，合予說
    明。爰依中華民國九十六年罪犯減刑條例第 2條第1項第3款
    、第 8條第1項、第3項、第9條、第10條、第12條，刑法第2
    條第1項前段、但書、第53條、第41條第1項、第51條第 5款
    ，修正前刑法第41條第1項前段、第51條第5款，罰金罰鍰提
    高標準條例第1條，修正前罰金罰鍰提高標準條例第2條，裁
    定如主文。
中    華    民    國    98    年    11    月    17    日
                  刑事第一庭          法  官  余仕明
以上正本證明與原本無異。
如不服本裁定，應於裁定送達後五日內向本院提出抗告狀( 須附
抗告狀繕本 )。
中    華    民    國    98    年    11    月    17    日
                                      書記官  謝鈴玉


司法院資訊處製作；財團法人民間司法改革基金會備份。
